臺灣高等法院刑事判決　　　　　　　　96年度上訴字第3435號
上　訴　人
即　被　告　甲○○
選任辯護人　林靜文　律師
上列上訴人因毒品危害防制條例案件，不服臺灣板橋地方法院96
年度訴字第821號，中華民國96年7月6日第一審判決（起訴案號
：臺灣板橋地方法院檢察署96年度偵字第2477號），提起上訴，
本院判決如下：
    主  文
原判決撤銷。
甲○○販賣第三級毒品，未遂，處有期徒刑貳年。扣案之第三級
毒品愷他命驗餘淨重零點柒玖公克沒收銷燬；上開第三級毒品愷
他命之外包裝袋貳只及行動電話壹支（含門號0000000000號SIM
卡壹枚）均沒收。
    事  實
一、甲○○明知愷他命（Ketamine）為毒品危害防制條例第2條
    第2項第3款所規定之第三級毒品，不得販賣，竟於民國96年
    1月14日凌晨某時，在臺北縣中和市「TEMPO舞廳」，向真實
    姓名年籍資料均不詳，綽號「小黑」之成年男子，以總價新
    臺幣（下同）800元購入淨重計0.8公克之第三級毒品愷他命
    2包後之同日20時許，接獲真實姓名年籍資料均不詳綽號「
    小胖」之成年男子撥打甲○○所有之門號0000000000號行動
    電話，向甲○○表示欲購買價值1000元之第三級毒品愷他命
    ，甲○○因認販賣愷他命有利可圖，竟基於販賣第三級毒品
    愷他命牟利之意圖而應允之，並約定在臺北縣泰山鄉○○路
    （起訴書誤載為臺北縣泰山鄉○○路）16巷38號麥當勞速食
    店前，以每包愷他命500元之價格交易。嗣未及售出，即於
    同日21時30分許，為警在上址前查獲，並當場自甲○○身上
    扣得所有之愷他命2包（驗餘淨重0.79公克）及門號
    0000000000號行動電話1支，始悉上情。
二、案經臺北縣政府警察局蘆洲分局報告臺灣板橋地方法院檢察
    署檢察官偵查起訴。
    理  由
一、訊據上訴人即被告甲○○就其於96年1月14日凌晨某時，在
    臺北縣中和市「TEMPO舞廳」，向真實姓名年籍資料均不詳
    ，綽號「小黑」之成年男子，以總價新臺幣（下同）800元
    購入淨重計0.8公克之第三級毒品愷他命2包，嗣於96年1月
    14日在臺北縣泰山鄉○○路16巷38號麥當勞速食店前，為警
    查獲並自其身上扣得2包愷他命之事實固不諱言，惟矢口否
    認有何販賣第三級毒品愷他命之犯行，辯稱：伊是與綽號「
    大胖」之人約好在該處見面，去他家一起使用，不是要販賣
    云云。惟經查：
（一）被告於96年1月14日凌晨某時在臺北縣中和市○○路「
      TEMPO舞廳」向綽號「小黑」之男子購買2包愷他命，復於
      96年1月14日21時30分許，為警在臺北縣泰山鄉○○路16
      巷38號麥當勞速食店前查獲並扣得2包愷他命之事實，業
      據被告於警詢、檢察官偵查、原審及本院審理時坦承不諱
      （詳前開偵查卷第9至13頁，第30至31頁、原審卷第27頁
      、第63頁，本院96年12月13日審判筆錄），而上開扣案之
      第三級毒品愷他命2包，經送臺灣檢驗科技股份有限公司
      以酵素免疫分析法及氣相層析質譜儀分析法鑑驗結果，確
      含第三級毒品愷他命（Ketamine）成分，總淨重0.8公克
      （因鑑驗使用0.01公克），有該局96年2月5日出具之濫用
      藥物檢驗報告（報告編號CH2007/10949）1紙在卷可稽（
      見原審卷第47頁）。
（二）次查被告於警詢時自承：綽號大胖（嗣改稱小胖）之男子
      撥打電話要向伊表示要購買1000元愷他命，伊打算以每小
      包500元販售，雙方約在臺北縣泰山鄉○○路16巷38號麥
      當勞速食店前交易，但大胖並未出現等語（詳偵查卷第
      9-12頁），復於檢察官偵查中供稱：因為有一個綽號大胖
      打電話要跟伊購買毒品，約在泰山鄉○○路麥當勞前，故
      帶愷他命到上址，伊到現場後，警方剛好到等語（詳偵查
      卷第30頁）及於原審審理時供陳：「是我先跟小黑買毒品
      之後，大胖知道我那邊有毒品才打電話給我」等語（見原
      審卷第60頁）。證人即警員詹泉任於檢察官偵查中結證稱
      ：「當天我在德音派出所值勤，我跟楊啟賢接獲民眾報案
      說有人在麥當勞前販毒，但詳細地址我忘了，電話是楊接
      的，報案的人描述販毒者穿著、機車顏色，之後我跟楊一
      起到現場，在查獲前半個鐘頭到場，沒發現嫌疑人，所以
      我就跟楊就在現場埋伏，之後看到在庭被告穿的衣服跟報
      案人指訴相符，我與楊就上前表明身分，並詢問被告在這
      裡做什麼，並問他東西呢，我問了2次之後，被告自行從
      褲子右後口袋拿出2包愷他命給我」等語屬實（詳前開偵
      查卷第72頁），而被告為警查緝時之衣著、容貌（詳前開
      偵查卷第25頁），亦核與卷附臺北縣政府警察局蘆洲分局
      受理各類案件紀錄表上記載之報案內容：「左述報案人稱
      於上記時地，有一名身著深色上衣，牛仔長褲，留長髮之
      男子準備毒品交易，報請警方查緝」等語（見偵查卷第21
      頁）相符，益證被告於警詢、內勤檢察官訊問時所為之供
      述堪予採信。另參以被告自承從事粗工工作，日薪1000元
      （見原審卷第9頁），而被告既無固定收入，收入非豐，
      亦可印證被告前開警詢自稱「因我家庭經濟不好，想要賺
      取一些生活費用」之情形相符，在在足證被告確希藉此獲
      得價差利益，是其主觀上確實有販賣以營利之意圖，至為
      灼然。被告攜帶上開第三級毒品愷他命至與大胖（或小胖
      ）約定之地點，雖嗣未售出即為警查獲，惟被告攜帶上開
      第三級毒品愷他命至與大胖（或小胖）約定之地點，顯已
      著手於販賣第三級毒品愷他命犯罪行為之實施，因障礙而
      不遂，要無疑義。
（三）被告嗣雖辯稱：伊係與小胖（或大胖）相約至麥當勞見面
      ，是要一同至小胖（或大胖）住處去施用愷他命，並非要
      賣愷他命給小胖（或大胖）云云。然苟被告上開辯解屬實
      ，何以被告於警詢及內勤檢察官偵訊時未據實以告，猶向
      警員、檢察官陳稱欲販賣愷他命予小胖？另被告對「小胖
      」之真實姓名、所住地址及聯絡電話均無所悉，益見被告
      與「小胖」顯非熟稔，與被告並不熟稔之「小胖」焉有主
      動打電話予被告，並邀約被告至其住處，而由被告提供毒
      品供伊施用之理？又第三級毒品愷他命價格不斐，以被告
      之經濟並非富裕，亦無由被告提供毒品供不相熟識之人免
      費施用之理？是被告上開辯解，顯與常情大有違背，顯無
      可採。
（四）被告之選任辯護人雖辯稱：本件係被告主動交出身上愷他
      命予警員，應屬自首云云。惟查，刑法第62條所規定之自
      首，須對於未發覺之罪為之而受裁判者，始克當之。所謂
      未發覺，乃指犯罪事實未為有偵查犯罪職權之公務員所發
      覺，或犯罪事實雖已發覺，而犯人為誰，尚不知者而言。
      但此所稱之發覺犯罪事實，祇須有偵查犯罪職權之公務員
      ，已知該犯罪事實之梗概為已足，無須確知該犯罪事實之
      真實內容為必要；而所知之人犯，亦僅須知其有犯罪嫌疑
      即為犯罪業已發覺，不以確知其人為該犯罪之真兇無訛為
      必要，最高法院72年度台上字第6293號判決可資參照。本
      案查證人即案發時到場警員詹泉任於原審審理時結證稱：
      接獲線報之後，伊到查獲地點，是在麥當勞旁邊的巷子，
      伊看到甲○○在現場，甲○○特徵與線報所說的特徵一樣
      ，伊先表明身分，查證甲○○的身分證件後，伊就詢問是
      否有帶毒品，之後沒多久，甲○○自己從後面的口袋把毒
      品愷他命拿出來等語（見原審卷第52-53頁）；另證人即
      與證人詹泉任一同至案發現場之警員楊啟賢於原審審理時
      亦結證稱：報案人匿名，說泰山鄉麥當勞那邊有人賣毒品
      ，經前往，甲○○當時在現場等候買家進行交易，警方在
      買家未前來時就上前盤查，當時甲○○看見警方表明身分
      ，警方詢問是否等候買家進行交易且有攜帶毒品，甲○○
      從身上拿出毒品交給警方等語（見原審卷第56頁），是警
      方於查獲被告前，在對象及犯行上均已特定，揆諸上開判
      決意旨，尚難認被告係於犯罪未被發覺前自首，自無刑法
      第62條減輕之適用。
（五）綜上所述，被告所辯顯係事後卸責之詞，無足採信，本件
      事證明確，被告犯行洵堪認定，應依法論科。
三、查愷他命係毒品危害防制條例第2條第2項第3款所稱之第三
    級毒品。是核被告所為，係犯毒品危害防制條例第4條第6項
    、第3項之販賣第三級毒品未遂罪。被告著手於犯罪之實施
    而不遂，應依刑法第25條之規定減輕之。再查被告為本案犯
    行時尚未年滿20歲，其為圖減輕經濟負擔，而生販賣第三級
    毒品愷他命之意圖，思慮尚有未週，且所查獲第三級毒品愷
    他命之數量非鉅，其犯罪之情狀顯可憫恕，本院認就被告所
    為，雖科以法定刑之最低度，猶嫌過重，爰依刑法第59條規
    定，酌減其刑，並遞減之。
四、原審以被告事證明確，而予論科，固非無見。惟如前述，被
    告所犯本案顯已著手於販賣第三級毒品愷他命犯罪之實施，
    雖未及售出即為警查獲，於法應論以販賣第三級毒品未遂之
    罪，原審未詳予審究，而論被告以意圖販賣第三級毒品而持
    有之罪，顯有未當。被告上訴意旨，否認販賣云云，雖無可
    採；惟原判決既有上述可議，即屬無可維持，應由本院將原
    判決撤銷。爰審酌被告犯罪動機、手段、對社會治安所造成
    之危害，所扣得第三級毒品愷他命之數量，暨其犯後否認犯
    行之態度等一切情狀，量處如主文第2項所示之刑，以資懲
    儆。
五、扣案之第三級毒品愷他命2包（驗餘淨重計0.79公克），係
    第三級毒品，不問屬於犯人與否，應依毒品危害防制條例第
    18條第1項前段併予宣告沒收銷燬；另扣案之行動電話1支（
    含門號0000000000號SIM卡1枚），為被告所有，供聯絡販賣
    第三級毒品所用之物；又扣案包裝上開毒品愷他命之外包裝
    袋2個，係被告所有，供作為毒品外包裝之用，有防止毒品
    愷他命裸露、逸出及潮濕之功用，並便於分裝、攜帶、販賣
    毒品所用之物，為供本件犯罪所用之物，應併依毒品危害防
    制條例第19條第1項之規定宣告沒收。
據上論斷，應依刑事訴訟法第369條第1項前段、第364條、第299
條第1項前段，毒品危害防制條例第4條第6項、第3項、第18條第
1項前段、第19條第1項，刑法第11條、第25條、第59條，判決如
主文。
本案經檢察官游明仁到庭執行職務。
中　　華　　民　　國　　96　　年　　12　　月　　27　　日
 　　　　　       刑事第二十庭審判長法　官　楊貴雄
                                    法　官　林立華
                                    法　官　林銓正
以上正本證明與原本無異。
如不服本判決，應於收受送達後10日內向本院提出上訴書狀，其
未敘述上訴之理由者並得於提起上訴後10日內向本院補提理由書
（均須按他造當事人之人數附繕本）。
                                    書記官  陳玲憶
中　　華　　民　　國　　96　　年　　12　　月　　28　　日
附錄：本案論罪科刑法條全文
毒品危害防制條例第4條第3、6項
製造、運輸、販賣第三級毒品者，處5年以上有期徒刑，得併科
新臺幣5百萬元以下罰金。
前五項之未遂犯罰之。
